【裁判字號】    98,重訴,984
【裁判日期】    990108
【裁判案由】    違反商業會計法等
【裁判全文】
臺灣臺中地方法院刑事判決             98年度重訴字第984號
公  訴  人  臺灣臺中地方法院檢察署檢察官
被      告  甲○○
上列被告因違反商業會計法等案件，經檢察官提起公訴（96年度
偵字第17055、28465號、97年度偵字第4020、9399、12020、131
95、23857號、97年度偵緝字第1696號），本院判決如下：
    主    文
本件公訴不受理。
    理    由
一、公訴意旨略以：被告甲○○自民國（下同）94年7月4日起擔
    任大雲林資訊有限公司負責人，其為逃漏稅捐及幫助他人逃
    漏稅捐，雖明知該公司未實際營業，仍於94年7月間起至同
    年12月間止開立不實銷項發票金額新台幣（下同）7370萬41
    58元，另取得不實進項發票金額7371萬1672元，因認被告甲
    ○○涉犯修正前商業會計法第71條第1款之填載不實會計憑
    證及稅捐稽徵法第43條第1項之幫助逃漏稅捐罪嫌等語。
二、按同一案件繫屬於有管轄權之數法院者，由繫屬在先之法院
    審判之；再按依第8條之規定不得為審判者，應諭知不受理
    判決，並得不經言詞辯論為之，刑事訴訟法第8條、第303條
    第7款、第307條分別定有明文。
三、經查被告甲○○係址設雲林縣虎尾鎮○○里○○鄰○○路○段
    214號1樓「大雲林資訊有限公司」負責人，為商業會計法所
    規定之商業負責人，屬於從事業務之人，以製作會計憑證為
    其附隨業務。明知公司之大小章及統一發票均係公司用以申
    報稅捐、對外往來之重要證明工具，其能預見提供上開物品
    予他人使用，可能幫助他人實施逃漏稅捐及違反商業會計法
    之用，仍不違背其本意，竟基於幫助逃漏稅捐及違反商業會
    計法之犯意，於94年8月初，在雲林縣虎尾鎮○○路網咖門
    口，將大雲林資訊有限公司之大小章及空白統一發票提供予
    劉振東、黃中偉，而幫助渠等為下列犯罪行為：(一)劉振東與
    黃中偉明知大雲林資訊有限公司與元傳電信有限公司、得一
    工程行及鼎一工程行間，並無實際交易行為，竟基於違反商
    業會計法之犯意聯絡，於不詳時地，以大雲林資訊有限公司
    名義，虛偽開立如附表1-1所示合計金額共5796萬4158元之
    統一發票多張予元傳電信有限公司、得一工程行、鼎一工程
    行，劉振東與黃中偉並以上揭發票為銷貨進項憑據，向稅捐
    稽徵機關行使扣抵元傳電信有限公司、得一工程行及鼎一工
    程行之營業稅，足生損害於稅捐稽徵機關對營業稅之稽徵與
    管理之正確性。(二)劉振東與黃中偉明知大雲林資訊有限公司
    與附表1-2所示之王記企業行於附表1-2所示之時間並無實際
    交易行為，且無實際銷貨，竟基於違反商業會計法及稅捐稽
    徵法之犯意聯絡，於不詳時地，以大雲林資訊有限公司名義
    ，虛偽開立如附表1-2所示合計金額共1283萬0167元之統一
    發票多張，提供予姓名年籍不詳之人，並由該姓名年籍不詳
    之人提供予附表1-2所示之王記企業行，嗣王記企業行即以
    上揭發票為銷貨進項憑據，向稅捐機關申報扣抵營業稅，劉
    振東、黃中偉即以此方式幫助王記企業行逃漏如附表1-2所
    示之營業稅捐共計64萬1511元，足以生損害於稅捐稽徵機關
    對於營業稅之稽徵與管理之正確性。(三)劉振東與黃中偉明知
    大雲林資訊有限公司與附表1-3所示之嘉燁興業有限公司間
    ，並無實際交易行為，竟基於違反商業會計法之犯意聯絡，
    於不詳時地，以大雲林資訊有限公司名義，虛偽開立如附表
    1-3所示合計金額共3139萬7521元之統一發票多張予姓名年
    籍不詳之人，再由該姓名年籍不詳之人提供予嘉燁興業有限
    公司，嗣嘉燁興業有限公司即以上揭發票為銷貨進項憑據向
    稅捐稽徵機關行使扣抵該公司之營業稅，足生損害於稅捐稽
    徵機關對營業稅之稽徵與管理之正確性。(四)劉振東與黃中偉
    明知大雲林資訊有限公司與賀春實業有限公司間，並無實際
    交易行為，竟與邱鈺涵基於違反商業會計法及稅捐稽徵法之
    犯意聯絡，於不詳時地，以大雲林資訊有限公司名義，虛偽
    開立合計如附表1-4金額共1376萬元之統一發票多張予賀春
    實業有限公司，嗣劉振東、黃中偉與邱鈺涵並以上揭發票為
    銷貨進項憑據向稅捐機關申報扣抵營業稅，以此不正當方法
    使賀春實業有限公司逃漏如附表1-4所示之營業稅捐共計68
    萬8000元，足以生損害於稅捐稽徵機關對於營業稅之稽徵與
    管理之正確性。而被告所涉上開修正前商業會計法第71條第
    1款之填載不實會計憑證及稅捐稽徵法第43條第1項之幫助逃
    漏稅捐罪嫌，業經臺灣雲林地方法院檢察署檢察官於97年9
    月24日以95年度偵字第4071、4896、4069、4574、5422號、
    96年度偵緝字第91號提起公訴，並於97年10月20日繫屬於臺
    灣雲林地方法院，現由該院以97年訴字1142號案件審理在案
    等情，有臺灣雲林地方法院檢察署檢察官95年度偵字第4071
    、4896、4069、4574、5422號、96年度偵緝字第91號起訴書
    及臺灣高等法院被告前案紀錄表附卷可稽。從而，被告甲○
    ○自擔任大雲林資訊有限公司之負責人期間，因涉有修正前
    商業會計法第71條第1款之填載不實會計憑證及稅捐稽徵法
    第43條第1項之幫助逃漏稅捐犯行，既經臺灣雲林地方法院
    檢察署檢察官提起公訴，並於97年10月20日繫屬於臺灣雲林
    地方法院，則本件公訴人就與上開案件具有同一事實或實質
    上一罪或連續犯關係之同一案件，重行向本院起訴，且本案
    係於98年3月13日始繫屬於本院，有臺灣臺中地方法院檢察
    署98年3月13日中檢輝仁96偵28465字第053892號函附卷可參
    ，足見本院為繫屬在後之法院，依刑事訴訟法第8條之規定
    ，不得為審判，揆諸上揭說明，爰諭知不受理判決，並不經
    言詞辯論為之。
四、據上論斷，應依刑事訴訟法第303條第7款、第307條，判決
    如主文。
中    華    民    國    99    年    1     月    8     日
                  刑事第九庭  審判長法  官  朱光國
                                    法  官  唐光義
                                    法  官  吳幸芬
以上正本證明與原本無異。
如不服本判決應於收受判決後10日內向本院提出上訴書狀，並應
敘述具體理由；其未敘述上訴理由者，應於上訴期間屆滿後20日
內向本院補提理由書（均須按他造當事人之人數附繕本）「切勿
逕送上級法院」。
                                書記官  張孝妃
中    華    民    國    99    年    1     月    8     日
附表1-1 （大雲林資訊公司開立發票予元傳電信等公司）
 ┌─┬──┬──┬─────────┬─────┬─────┬───────┐
 │編│開立│發票│發票號碼          │發票銷售額│發票稅額  │備註          │
 │號│發票│年月│                  │          │          │              │
 │  │之對│    │                  │          │          │              │
 │  │象  │    │                  │          │          │              │
 │  │    │    │                  │          │          │              │
 ├─┼──┼──┼─────────┼─────┼─────┼───────┤
 │01│元傳│9407│GU00000000        │0000000   │61578     │              │
 │  │電信│9407│GU00000000        │0000000   │83825     │              │
 │  │有限│9407│GU00000000        │0000000   │100000    │              │
 │  │公司│9407│GU00000000        │0000000   │133160    │              │
 │  │    │9407│GU00000000        │0000000   │144350    │              │
 │  │    │9408│GU00000000        │0000000   │125000    │              │
 │  │    │9408│GU00000000        │0000000   │150000    │              │
 │  │    │9408│GU00000000        │0000000   │150000    │              │
 │  │    │    │                  │          │          │              │
 ├─┼──┼──┼─────────┼─────┼─────┼───────┤
 │02│鼎一│9407│GU00000000        │0000000   │132684    │              │
 │  │工程│9407│GU00000000        │0000000   │174750    │              │
 │  │行  │9407│GU00000000        │0000000   │232400    │              │
 │  │    │9407│GU00000000        │0000000   │224100    │              │
 │  │    │9407│GU00000000        │0000000   │113120    │              │
 │  │    │9408│GU00000000        │0000000   │110500    │              │
 │  │    │9408│GU00000000        │0000000   │110500    │              │
 │  │    │    │                  │          │          │              │
 │  │    │    │                  │          │          │              │
 │  │    │    │                  │          │          │              │
 │  │    │    │                  │          │          │              │
 ├─┼──┼──┼─────────┼─────┼─────┼───────┤
 │03│得一│9407│GU00000000        │0000000   │90000     │              │
 │  │工程│9407│GU00000000        │0000000   │114360    │              │
 │  │行  │9407│GU00000000        │0000000   │115000    │              │
 │  │    │9407│GU00000000        │0000000   │176891    │              │
 │  │    │9407│GU00000000        │0000000   │154990    │              │
 │  │    │9407│GU00000000        │0000000   │150000    │              │
 │  │    │9407│GU00000000        │0000000   │150000    │              │
 └─┴──┴──┴─────────┴─────┴─────┴───────┘
 附表1-2（大雲林公司開立發票予王記企業行）
 ┌─┬──┬──┬─────────┬─────┬─────┬───────┐
 │編│開立│發票│發票號碼          │發票銷售額│營業稅額  │備註          │
 │號│發票│年月│                  │          │          │              │
 │  │之對│    │                  │          │          │              │
 │  │象  │    │                  │          │          │              │
 ├─┼──┼──┼─────────┼─────┼─────┼───────┤
 │01│王記│9409│HU00000000        │0000000   │127104    │              │
 │  │企業│9409│HU00000000        │886700    │44335     │              │
 │  │行  │9409│HU00000000        │219570    │10979     │              │
 │  │    │9409│HU00000000        │213750    │10688     │              │
 │  │    │9409│HU00000000        │197250    │9863      │              │
 │  │    │9409│HU00000000        │0000000   │150729    │              │
 │  │    │9409│HU00000000        │166250    │8313      │              │
 │  │    │9409│HU00000000        │246910    │12346     │              │
 │  │    │9409│HU00000000        │0000000   │88991     │              │
 │  │    │9409│HU00000000        │231600    │11580     │              │
 │  │    │9409│HU00000000        │0000000   │83933     │              │
 │  │    │9409│HU00000000        │0000000   │82650     │              │
 └─┴──┴──┴─────────┴─────┴─────┴───────┘
 附表1-3（大雲林公司開立發票予嘉燁興業有限公司）
 ┌─┬──┬──┬─────────┬─────┬─────┬───────┐
 │編│開立│發票│發票號碼          │發票銷售額│營業稅額  │備註          │
 │號│發票│年月│                  │          │          │              │
 │  │之對│    │                  │          │          │              │
 │  │象  │    │                  │          │          │              │
 ├─┼──┼──┼─────────┼─────┼─────┼───────┤
 │01│嘉燁│9409│HU00000000        │0000000   │73436     │              │
 │  │興業│9409│HU00000000        │0000000   │60381     │              │
 │  │有限│9409│HU00000000        │0000000   │85827     │              │
 │  │公司│9409│HU00000000        │0000000   │68293     │              │
 │  │    │9410│HU00000000        │0000000   │118895    │              │
 │  │    │9410│HU00000000        │0000000   │161806    │              │
 │  │    │9410│HU00000000        │0000000   │70103     │              │
 │  │    │9410│HU00000000        │0000000   │93203     │              │
 │  │    │9410│HU00000000        │0000000   │58779     │              │
 │  │    │9410│HU00000000        │0000000   │84165     │              │
 │  │    │9410│HU00000000        │579100    │28955     │              │
 │  │    │9409│HU00000000        │284900    │14245     │              │
 │  │    │9410│HU00000000        │0000000   │87587     │              │
 │  │    │9410│HU00000000        │259790    │12990     │              │
 │  │    │9410│HU00000000        │0000000   │79515     │              │
 │  │    │9410│HU00000000        │0000000   │97881     │              │
 │  │    │9410│HU00000000        │265810    │13291     │              │
 │  │    │9410│HU00000000        │0000000   │80441     │              │
 │  │    │9410│HU00000000        │697400    │34870     │              │
 │  │    │9410│HU00000000        │0000000   │129670    │              │
 │  │    │9410│HU00000000        │272900    │13645     │              │
 │  │    │9410│HU00000000        │0000000   │101901    │              │
 └─┴──┴──┴─────────┴─────┴─────┴───────┘
 附表1-4（大雲林公司開立發票予賀春公司）
 ┌─┬──┬──┬─────────┬─────┬─────┬───────┐
 │編│開立│發票│發票號碼          │發票銷售額│營業稅額  │備註          │
 │號│發票│年月│                  │          │          │              │
 │  │之對│    │                  │          │          │              │
 │  │象  │    │                  │          │          │              │
 ├─┼──┼──┼─────────┼─────┼─────┼───────┤
 │01│賀春│9407│GU00000000        │0000000   │85000     │              │
 │  │實業│9407│GU00000000        │0000000   │58000     │              │
 │  │有限│9407│GU00000000        │0000000   │58000     │              │
 │  │公司│9407│GU00000000        │0000000   │85000     │              │
 │  │    │9407│GU00000000        │0000000   │85000     │              │
 │  │    │9407│GU00000000        │0000000   │58000     │              │
 │  │    │9408│GU00000000        │0000000   │85000     │              │
 │  │    │9408│GU00000000        │0000000   │58000     │              │
 │  │    │9408│GU00000000        │0000000   │58000     │              │
 │  │    │9408│GU00000000        │0000000   │58000     │              │
 └─┴──┴──┴─────────┴─────┴─────┴───────┘

司法院資訊處製作；財團法人民間司法改革基金會備份。
